臺灣高等法院民事裁定
110年度抗字第1157號
抗  告  人  李慶祥  


相  對  人  李奇峰  
上列當事人間假處分事件，抗告人對於中華民國110年9月9日臺
灣桃園地方法院110年度全字第147號裁定提起抗告，本院裁定如
下：
    主  文
原裁定廢棄。
抗告人以新臺幣貳佰柒拾萬元為相對人供擔保後，相對人就坐落
桃園市○○區○○段0000000地號土地，及其上同段5039建號即門牌
號碼桃園市○○區○○路000巷00弄0號建物，不得為移轉、讓與、設
定抵押及其他一切處分行為。
聲請及抗告訴訟費用由相對人負擔。 
    理  由
一、按假處分係屬保全程序，為防止債務人有妨礙假處分之行為
    ，強制執行法第132條第1項規定，假處分之執行應於裁定送
    達同時或送達前為之，以保障債權人權益。是債權人對於駁
    回其假處分聲請之裁定，提起抗告，抗告法院若依民事訴訟
    法第533條、第528條第2項規定，通知債務人陳述意見，無
    異使債務人事先知悉聲請假處分情事，此與上開強制執行法
    保護債權人之立法意旨有違（最高法院103年度台抗字第519
    號裁定意旨參照）。準此，本件抗告人不服原法院所為駁回
    聲請之裁定，提起抗告，自無從依民事訴訟法第533條、第5
    28條第2項規定通知相對人陳述意見，合先敘明。
二、抗告人聲請及抗告意旨略以：伊為訴外人李金璁之父，相對
    人則為李金璁之子。伊於民國87年間購買桃園市○○區○○段00
    00000地號土地及其上同地段5039建號即門牌號碼桃園市○○
    區○○路000巷00弄0號建物（下合稱系爭房地），為節稅及避
    免伊生意失敗使系爭房地遭拍賣等因素，遂將系爭房地借名
    登記於李金璁名下。嗣李金璁於110年6月23日死亡，上開借
    名登記關係消滅，李金璁之繼承人即相對人及第三人李育昇
    原應將系爭房地所有權返還移轉登記予伊，詎其等竟於110
    年8月10日將系爭房地辦理繼承分割登記於相對人名下，相
    對人並表示欲出售系爭房地，伊已對其提起返還系爭房地所
    有權移轉登記訴訟(案號：原法院110年度桃司調字第107號
    ，下稱本案訴訟)。又系爭房地現處於隨時可遭相對人處分
    狀態，現狀將有變更，為保全伊對相對人之請求，聲請原法
    院裁定准其供擔保後，禁止相對人就系爭房地為移轉、讓與
    、設定抵押及其他一切處分行為。原法院裁定駁回抗告人之
    聲請，抗告人不服，提起本件抗告等語。
三、又按債權人就金錢以外之請求因請求標的之現狀變更，有日
    後不能強制執行，或甚難強制執行之虞，欲保全強制執行者
    ，得聲請假處分，為民事訴訟法第532條第1項、第2項所明
    定。又債權人聲請假處分應就其請求及假處分之原因釋明之
    ；前項釋明如有不足，而債權人陳明願供擔保或法院認為適
    當者，法院得定相當之擔保，命供擔保後為假扣押，同法第
    533條準用第526條第1項、第2項亦定有明文。另所謂假處分
    之原因，即前開法文規定請求標的之現狀變更，有日後不能
    強制執行或甚難執行之虞之情形。而請求標的之現狀變更，
    係指為請求標的之物，其從前存在之狀態，已有變更或將有
    變更而言，債務人就其物為法律上之處分，亦屬使其物之現
    狀有變更（最高法院20年抗字第336號判例意旨參照）。另
    稱釋明者，係使法院就某事實之存否，得到大致為正當之心
    證即為已足，與證明係當事人提出之證明方法，足使法院產
    生堅強心證，可以確信其主張為真實者，尚有不同。經查：
　㈠抗告人主張其與李金璁就系爭房地有借名登記關係，該借名
    關係因李金璁於110年6月23日死亡而消滅，相對人為李金璁
    之子即繼承人，未將系爭房地所有權返還移轉登記予抗告人
    ，反就系爭房地繼承分割登記於其名下，抗告人因而提起系
    爭本案訴訟等情，業據抗告人提出戶籍謄本、繼承系統表、
    建築改良物所有權狀、土地所有權狀、建物使用執照、房屋
    稅、地價稅繳款書、土地登記謄本及開庭通知書為證(原審
    卷第14至50頁)，堪認抗告人就本件假處分之請求已為釋明
    。又就假處分之原因，抗告人主張相對人已準備出售系爭房
    地，乃就系爭房地為繼承分割登記，並提出土地謄本為據（
    原審卷第50頁）。且觀諸系爭房地之土地建物查詢資料（本
    院卷第27頁），相對人復已於抗告人提起本案訴訟後之110
    年10月5日為他人設定擔保金額新臺幣(下同)75萬元之最高
    限額抵押權；再酌以相對人既為系爭房地登記權利人，基於
    土地法第43條之登記絕對效力，可隨時將系爭房地為事實上
    與法律上之處分，而交易第三人可能受善意保護，倘縱抗告
    人本案訴訟獲勝訴判決，亦難為強制執行。則抗告人就其所
    釋明之假處分原因，即請求標的現狀將有變更，其債權日後
    有不能執行或甚難執行之虞，亦可信其主張大致為正當。況
    抗告人陳明願供擔保以補釋明之不足，以保全其就系爭房地
    可得主張之權利，依首揭規定，尚無不合，應予准許。
　㈡本件抗告人聲請假處分之內容，係禁止相對人就系爭房地為
    移轉、讓與、設定抵押或其他一切處分行為，是相對人因本
    件假處分可能受到之損害，為本案訴訟確定前，無法移轉轉
    、讓與、處分系爭房地，因而延遲取得對價所生之利息損失
    。又系爭房屋屋齡為20餘年，以系爭房地鄰近周圍、屋齡相
    近之房屋，110年1月至5月間計4筆買賣成交，每平方公尺成
    交價分別為6萬1000元、6萬2000元、7萬元、5萬5000元，有
    內政部不動產交易實價查詢服務網列印資料及土地建物查詢
    資料可參（本院卷第25頁、第35頁），平均成交價為每平方
    公尺6萬2000元【計算式：（6萬1000元+6萬2000元+7萬元+5
    萬5000元）÷4】。系爭房地之價值約為1285萬3220元（計算
    式：6萬2000元×207.31平方公尺），抗告人提起之本案訴訟
    ，得上訴至第三審，按各級法院辦案期限實施要點第2點規
    定，民事第一、二、三審辦案期限合計4年4月，以此計算相
    對人於本案訴訟審理期間因不能利用或處分系爭房地所受損
    害應約為278萬4864元【計算式為：(系爭房地之市場行情約
    1285萬3220元×法定利率年息5％×（4+4/12）年＝278萬4864元
    ，元以下四捨五入】，並審酌本案訴訟難易度，爰酌定抗告
    人應提供擔保金270萬元。
四、從而，抗告人本件假處分之聲請，為有理由。原裁定駁回抗
    告人之聲請，尚有未洽。抗告意旨指摘原裁定不當，求為廢
    棄改判，為有理由。爰由本院廢棄原裁定，並裁定如主文第
    2項所示。
五、據上論結，本件抗告為有理由，爰裁定如主文。　　
中　　華　　民　　國　　110 　年　　10　　月　　28　　日
                  民事第十三庭
   　　　　　　　　　 審判長法　官  邱景芬　
　  　　　　      　　　　　法　官　林純如　
　　　　　　      　　　　　法　官　柯雅惠
正本係照原本作成。
本裁定除以適用法規顯有錯誤為理由外，不得再抗告。如提起再
抗告，應於收受送達後10日內委任律師為代理人向本院提出再抗
告狀。並繳納再抗告費新臺幣１千元。
中　　華　　民　　國　　110 　年　　10　　月　　28　　日
　　　　　　　　　　　　　  書記官  鄭兆璋